【裁判字號】    90,自,272
【裁判日期】    900910
【裁判案由】    誹謗
【裁判全文】
臺灣板橋地方法院刑事判決                            九十年度自字第二七二號
    自  訴  人  丙○○
    被      告  甲○○
                乙○○
右列被告因誹謗等案件，經自訴人提起自訴，本院判決如左：
    主  文
甲○○、乙○○均無罪。
    理  由
一、自訴意旨略以：
  (一)被告甲○○、乙○○於自訴人自訴被告二人妨害自由案件（即本院九十年度自字
    二二０號）審理時，於民國（下同）九十年六月二十日所寫之答辯狀上載「自訴
    人閒著沒事就告告人、打打官司」、「隨便告人」、「自訴人到底有沒有人性」
    、「任意誣陷他人」、「浪費國家人力及公帑」等語，被告二人涉有刑法第三百
    十條之誹謗罪。
  (二)被告甲○○於九十年七月九日上午，前開案件於臺灣板橋地方法院刑事第十五法
    庭開庭時，被告甲○○於法庭內公然侮辱自訴人，稱「自訴人為訟棍」。涉有刑
    法第三百零九條之公然侮辱罪、第三百十條之誹謗罪。
二、自訴人指被告甲○○、乙○○共同涉有誹謗罪嫌，被告甲○○涉有公然侮辱、誹
    謗罪嫌，無非以被告甲○○、乙○○自承有在刑事案件之答辯狀上載自訴人閒著
    沒事就告人、打官司等語，並有前開答辯狀在卷可稽，被告甲○○亦自承有在法
    院庭訊時稱自訴人為訟棍，為主要論據。
三、按刑法第三百十條之誹謗罪，須以意圖散佈於眾，而指摘或傳述足以毀損他人名
    譽之事為要件，此乃法有明文。再按刑法分則公然之意義，只以有不特定人或多
    數人得以共聞共見之狀況為已足。再所謂多數人，係包括特定之多數人在內，至
    其人數應視立法意旨及實際情形，是否已達於公然之程度而定。司法院院字第二
    ０三三號、大法官會議釋字第一四五號解釋，著有明文。
四、訊據被告甲○○、乙○○固坦承有於前開妨害自由案件之答辯狀內載自訴人閒著
    沒事就告人、打官司、隨便告人、到底有沒有人性、任意誣陷他人、浪費國家人
    力及公帑等等文字，被告甲○○固坦承，有於開庭時指自訴人為訟棍，惟堅詞否
    認有侮辱誹謗犯行，被告二人辯稱，答辯狀所載為自辯行為，並無誹謗之意，被
    告甲○○另辯稱，該次為自訴案件之訊問庭，法官已諭知不公開審理，且甲○○
    稱自訴人為訟棍，係指自訴人自稱其精通法律，並無侮辱誹謗之意等語。經查：
  (一)按辯護人、被告或自訴人之代理人於審判中得閱卷抄錄，刑事訴訟法第三十三條
    、第三十八條定有明文，是自訴人及被告本人縱於審判中亦無此權利，是於審判
    中被告提出之答辯狀，僅於法官交付自訴人時，自訴人始得窺知其內容，其餘得
    以知悉前開答辯內容者，僅法官、書記官等依法執行職務之人，縱被告二人有於
    前開妨害自由案件之答辯狀內載自訴人閒著沒事就告人、打官司等文字，亦難認
    被告二人，有將前開文字散佈於眾之意圖，被告二人前開行為與刑法第三百十條
    誹謗罪之構成要件尚不相合。
  (二)法院或受命法官得於第一次審判期日，訊問自訴人、被告及蒐集或調查證據，：
    ：。前項訊問不公開之。刑事訴訟法第三百二十六第一項、第二項定有明文。是
    自訴人自訴被告甲○○、乙○○二人妨害自由案件，於九十年七月九日上午，於
    本院第十五法庭訊問時，經法官諭知本件係自訴案件，依刑事訴訟法第三百二十
    六第二項規定，不公開訊問，且經本院勘驗當次當開庭錄音帶，被告甲○○係於
    自訴人陳述自訴意旨，經法官訊問後始陳稱，自訴人為訟棍，有前開訊問筆錄、
    勘驗筆錄在卷可稽。顯見被告甲○○於陳稱自訴人為訟棍時，並非不特定人可共
    聞共見，且前開自訴人自訴被告二人妨害自由案件，係雙方因房買賣引生之事端
    ，得在場之人僅係與本案有關係者，衡情亦不達大法官會議釋字第一四五號解釋
    所指之「特定多數」。是被告甲○○陳稱自訴人為訟棍之行為，與刑法第三百零
    九條所謂之「公然」要件不合。
  (三)綜上所述，被告二人之行為尚不構成刑法第三百零九條之公然侮辱罪、第三百十
    條之誹謗罪，既不能證明被告二人犯罪，應為無罪之諭知。
據上論斷，應依刑事訴訟法第三百四十三條、第三百零一條第一項，判決如主文。
中      華      民      國    九十      年      九      月      十      日
                                    台灣板橋地方法院刑事第四庭
                                        法  官  王  敏  慧
右正本証明與原本無異
如不服本判決應於送達後十日內向本院提出上訴狀
                                        書記官  廖  美  紅
中      華      民      國    九十      年      九      月     十三     日


司法院資訊處製作；財團法人民間司法改革基金會備份。
